【裁判字號】    90,訴,260
【裁判日期】    900703
【裁判案由】    偽造文書
【裁判全文】
臺灣桃園地方法院刑事判決                            九十年度訴字第二六號
    公  訴  人  臺灣桃園地方法院檢察署檢察官
    被      告  甲○○
右列被告因偽造文書等案件，經檢察官提起公訴（八十九年度偵字第一二二二九號）
，本院判決如左：
        主  文
甲○○共同連續行使偽造私文書，足以生損害於公眾，處有期徒刑參月，如易科罰金
以參佰元折算壹日，緩刑貳年。
        事  實
一、甲○○係退役榮民，渠明知大陸地區人民鄒翠華（其姪女，化名劉翠華、劉玉菲
    ）、鄒玉定（其姪子，化名劉玉定）、鄒金定（其姪子，化名劉金定）、劉玉珍
    （其姪女）、劉玲（其姪孫女，化名劉玉菲）、雷雲華（其姪媳婦）等六人並不
    符合大陸地區人民進入台灣地區許可辦法所規範大陸同胞來台探親之規定，竟為
    使渠等能來台工作，與渠等共同基於行使偽造私文書及使公務員登載不實之概括
    犯意聯絡，自民國八十六年十二月三十日起，至八十九年二月十四日止，先後申
    請七次，共計十一人次（公訴人贅載鄒翠華，並誤將大陸人士真實姓名與化名並
    列，而誤載共八人，先後十三人次），連續協助鄒翠華等人辦理來台手續。其方
    式為：鄒翠華等人先將渠等於大陸地區取得，且載有不實親屬關係之「親屬關係
    公證書」，連同渠等基本資料、照片等文件，交由湖南省邵陽市海峽旅行社，轉
    寄予不知情之在台旅遊業者乙○○○，再由乙○○○代為填妥「大陸地區人民進
    入臺灣地區旅行證申請書」等申請資料後，連同上揭文件寄交甲○○。甲○○隨
    即持往轄區之桃園警察局中壢分局仁愛派出所辦理對保手續，並在「大陸地區人
    民進入台灣地區保證書」上簽名、蓋章，以示負起保證人責任，而偽造各該「大
    陸地區人民進入台灣地區保證書」。再委託乙○○○將上揭填載有關不實親屬關
    係之「大陸地區人民進入臺灣地區旅行證申請書」，連同戶籍謄本、照片及上開
    「大陸地區人民進入臺灣地區保證書」，向內政部警政署入出境管理局（下稱境
    管局）申請「中華民國台灣地區旅行證」，乙○○○再轉委託不知情之鄧專妹代
    為送件而行使之，並使該局承辦之公務員將此不實事項登載於其職務上所製作及
    核發之「中華民國台灣地區旅行證」（其中八十七年十一月二十六日以「劉玉定
    」名義、八十八年九月十五日以「劉玉珍」、「劉玲」名義、八十九年二月十四
    日以「劉玲」名義申請部分，因遭經管局駁回退件，而未能入境台灣）。嗣後甲
    ○○即將上開文書資料寄交鄒翠華等人，鄒翠華等人即持上開偽造之不實文書申
    請來台而行使之，均足生損害於境管單位有關大陸人士來台入出境管理作業之正
    確性。
二、案經桃園縣警察局移送臺灣桃園地方法院檢察署檢察官偵查起訴。
        理  由
一、右揭犯罪事實，業據被告甲○○迭於警、偵訊及本院審理時坦承不諱（見偵查卷
    第一頁、第六十四頁、本院九十年五月八日審理筆錄），核與證人乙○○○證述
    ：「（鄒榮華他們來台手續是否你辦的？）是，因為我在邵陽同鄉會擔任副總幹
    事，所以才認識海峽旅行社的黃安中先生，他直接把資料寄給我，寄親屬關係公
    證書、身分證影本、照片給我，…，我收到資料就寄給甲○○，我有先打電話給
    劉，我問他是不是他妹妹要來，他說有，我叫他收到資料後，如果資料對，就去
    派出所對保。」（見偵查卷第五十一頁、本院九十年五月八日審理筆錄）等語屬
    實。又被告確係親自前往桃園縣警察局仁愛派出所辦理對保手續，復據證人即該
    所警員陳偉和證述明確（見本院九十年五月八日審理筆錄），足徵被告自白與事
    實相符。
二、而被告並供承：伊在大陸並無結婚生子，僅有弟弟劉武階、妹妹劉如英等親人，
    而鄒翠華、鄒玉定、鄒金定都是伊外甥，雷雲華、劉玉珍、劉玲等人則不認識等
    情，核與大陸人士鄒翠華所具名提出之「報告」其中所載渠等親屬關係等內容相
    符（見偵查卷第五十五頁），足徵鄒翠華、鄒玉定、鄒金定、劉玉珍、劉玲、雷
    雲華等人實為被告甲○○之姪女、姪子、姪孫、姪媳婦等關係，並非如大陸地區
    人民進入台灣地區旅行證申請書及保證書，上面所載明被告與渠等分別係父女、
    父子、祖孫等關係。又大陸地區人民鄒翠華、鄒玉定、鄒金定、雷雲華、劉玉珍
    、劉玲等人確自八十六年十二月三十日起，至八十九年二月十四日止，先後七次
    ，共計十一人次（扣除劉如英、鄒榮華二人部分）申請入境台灣地區等情，有卷
    附「大陸同胞申請來台資料查詢」報表一份可憑（見偵查卷第九頁），足徵被告
    既明知上開親屬關係均為不實，猶使公務員將該事項登載於職務上所掌之公文書
    ，因而足生損害於境管單位有關大陸人士來台入出境管理作業之正確性，事屬當
    然。此外並有大陸湖南省邵陽市第二公證處所發之親屬關係公證書、大陸地區人
    民進入臺灣地區旅行證申請書、大陸地區人民進入臺灣地區保證書等影本各七份
    附卷可稽。本件事證明確，被告犯行洵堪認定，應予依法論科。
三、至於大陸地區人士劉如英、鄒榮華分係被告甲○○之妹、之姪女，而實際上渠等
    亦係以此名義申請來台探病，此依卷附「大陸同胞申請來台資料查詢」資料上稱
    謂欄分別記載為「兄」、「舅」自明（見偵查卷第九頁），是此部分尚無違法可
    言，附此敘明。
四、查被告行為後刑法第四十一條易科罰金之規定，已於九十年一月四日修正，並經
    總統於同年月十日公布，業於同年月十二日生效，修正後得易科罰金之規定，由
    最重本刑三年以下有期徒刑之罪，修正為五年以下有期徒刑之罪，兩者相較，以
    新法較有利於被告，依刑法第二條第一項前段規定，應適用新法處斷。核被告甲
    ○○所為，係犯刑法第二百十六條行使第二百十條之偽造私文書罪、同法第二百
    十六條行使第二百十四條之使公務員登載不實事項於公文書罪。又偽造私文書後
    進而行使、使公務員登載不實事項於公文書後進而行使該公文書，偽造及使公務
    員登載不實之低度行為應為行使之高度行為所吸收，均不另論罪。被告與大陸地
    區人民鄒翠華、鄒玉定、鄒金定、劉玉珍、劉玲、雷雲華等六人間就上揭犯行，
    有犯意之聯絡及行為之分擔，皆為共同正犯。被告係利用不知情之乙○○○、鄧
    專妹以犯上開犯行，核屬間接正犯。被告先後多次行使偽造私文書、行使使公務
    員登載不實事項於公文書之犯行，時間緊接，所犯係構成要件相同之罪名，均為
    連續犯，均應以一罪論，並依刑法第五十六條之規定加重其刑。又被告所犯上開
    二罪之間，具有方法結果之牽連關係，應依刑法第五十五條之規定，從較重之行
    使偽造私文書罪處斷。爰審酌被告犯罪動機係一念之仁為幫助其親人來台打工改
    善家計、已近八旬高齡、犯罪手段、造成我國政府對大陸地區人民來台管制之危
    害性、犯後坦認犯行、犯後態度良好等一切情狀，量處如主文所示之刑，並宣告
    易科罰金之折算標準。又被告並無前科，此有台灣高等法院被告全國前案紀錄表
    一紙在卷可稽，渠因一時失慮，致罹刑典，其經此教訓，當知所警惕，信無再犯
    之虞，本院認其刑以暫不執行為適當，爰併予宣告緩刑貳年，以啟自新。
五、大陸地區人民即共同正犯鄒翠華、鄒玉定、鄒金定、劉玲、雷雲華等人先後七次
    領得之旅行證共七份（剔除遭境管局退件駁回，而實際未入境部分）均未扣案，
    參酌該七份旅行證均已逾期失效，且稽之常情，持用人並無繼續留存失效證件之
    必要及實益，是以堪認該七份旅行證均已滅失，自毋庸再諭知沒收，附此敘明。
據上論斷，應依刑事訴訟法第二百九十九條第一項前段，刑法第二條第一項前段、第
二十八條、第五十六條、第二百十六條、第二百十條、第二百十四條、第五十五條、
修正後第四十一條第一項前段、第七十四條第一款，罰金罰鍰提高標準條例第一條前
段、第二條，判決如主文。
本案經檢察官鄭重文到庭執行職務
中      華      民      國    九十      年      七      月      三      日
                                臺灣桃園地方法院刑事第一庭
                                      法  官    陳  永  來
右正本證明與原本無異。
如不服本判決，應於判決送達後十日內向本院提出上訴狀( 應附繕本 )，上訴於
臺灣高等法院。
                                      書記官   洪明媚
中      華      民      國     九十      年      七     月      四      日
附論罪科刑依據之法條：
刑法第二百十六條
行使第二百十條至第二百十五條之文書者，依偽造、變造文書或登載不實事項或使登
載不實事項之規定處斷。
刑法第二百十條
偽造、變造私文書，足以生損害於公眾或他人者，處五年以下有期徒刑。
刑法第二百十四條
明知為不實之事項，而使公務員登載於職務上所掌之公文書，足以生損害於公眾或他
人者，處三年以下有期徒刑、拘役或五百元以下罰金。


司法院資訊處製作；財團法人民間司法改革基金會備份。
